---
title: "ê³„ëŸ‰ê²½ì œí•™ ê³¼ì œ1"
author: "ê²½ì œí•™ê³¼ 2020110210 ê³µì†Œì—°"
date: "2022-10-07"
output:
  html_document:
    df_print: paged
---

```{r setup, include=FALSE}
knitr::opts_chunk$set(echo = TRUE)
```


```{r pressure, echo=TRUE}
data <- read.table("C:/Users/sy/Downloads/econo/data2018.csv", header=T, sep=",")
mydata <- subset(data, data$age<30 & data$edu > 3); attach(mydata)
z1 <- qnorm(0.975); z2 <- qnorm(0.995)
```

## 1. ðœ‡ = ð¸(ð‘–ð‘›ð‘ð‘œð‘šð‘’) (í‰ê·  ê¸‰ì—¬)

(1) ðœ‡ì— ëŒ€í•œ 95%ì˜ ì‹ ë¢°êµ¬ê°„ì„ êµ¬í•˜ë¼.

[182.055,188.692]

```{r 1-1, echo=TRUE}
m <- mean(income); se <- sd(income)/sqrt(length(income))
round(c(m-z1*se, m+z1*se), digit=3)
```


(2) ðœ‡ê°€ 180ë§Œì›ì„ ì´ˆê³¼í•œë‹¤ê³  í•  ìˆ˜ ìžˆëŠ”ì§€ 5%ì˜ ìœ ì˜ìˆ˜ì¤€ì—ì„œ ê²€ì •í•˜ë¼.

t = 3.174, p = 0.001ì´ë¯€ë¡œ Î¼ê°€ 5% ìœ ì˜ìˆ˜ì¤€ì—ì„œ 180ë§Œì›ì„ ì´ˆê³¼í•œë‹¤ê³  í•  ìˆ˜ ìžˆë‹¤.

```{r 1-2, echo=TRUE}
t <- (m-180)/se; p <- pnorm(t, lower.tail=F); round(c(t,p), digit=3)
t.test(income, mu=180, alternative="greater", conf.level=0.95)
```


(3) ðœ‡ê°€ 190ë§Œì› ë¯¸ë§Œì´ë¼ ìžˆì„ì§€ 5%ì˜ ìœ ì˜ìˆ˜ì¤€ì—ì„œ ê²€ì •í•˜ë¼.

t = -2.733, p = 0.003ì´ë¯€ë¡œ Î¼ê°€ 5% ìœ ì˜ìˆ˜ì¤€ì—ì„œ 190ë§Œì› ë¯¸ë§Œì´ë¼ê³  í•  ìˆ˜ ìžˆë‹¤.

```{r 1-3, echo=TRUE}
t <- (m-190)/se; p <- pnorm(t, lower.tail=T); round(c(t,p), digit=3)
t.test(income, mu=190, alternative="less", conf.level=0.95)
```


(4) ðœ‡ê°€ 185ë§Œì›ê³¼ ë‹¤ë¥´ë‹¤ê³  í•  ìˆ˜ ìžˆì„ì§€ 5%ì˜ ìœ ì˜ìˆ˜ì¤€ì—ì„œ ê²€ì •í•˜ë¼.

t = 0.220, p = 0.826ì´ë¯€ë¡œ Î¼ê°€ 5% ìœ ì˜ìˆ˜ì¤€ì—ì„œ 185ë§Œì›ê³¼ ë‹¤ë¥´ë‹¤ê³  í•  ìˆ˜ ì—†ë‹¤.

```{r 1-4, echo=TRUE}
t <- (m-185)/se; p <- 2*pnorm(abs(t), lower.tail=F); round(c(t,p), digit=3)
t.test(income, mu=185, alternative="two.sided", conf.level=0.95)
```


## 2. ðœ‡~ð‘š~ = ð¸(ð‘–ð‘›ð‘ð‘œð‘šð‘’|ð‘šð‘Žð‘™ð‘’) (ë‚¨ì„±ì˜ í‰ê·  ê¸‰ì—¬)

(1) ðœ‡~ð‘š~ì— ëŒ€í•œ 99%ì˜ ì‹ ë¢°êµ¬ê°„ì„ êµ¬í•˜ë¼.

[190.802 205.214]

```{r 2-1, echo=TRUE}
income1 <- income[which(sex==1)]
m <- mean(income1); se <- sd(income1)/sqrt(length(income1))
round(c(m-z2*se, m+z2*se), digit=3)
```


(2) ðœ‡~ð‘š~ì´ 190ë§Œì›ì„ ì´ˆê³¼í•œë‹¤ê³  í•  ìˆ˜ ìžˆì„ì§€ 1%ì˜ ìœ ì˜ìˆ˜ì¤€ì—ì„œ ê²€ì •í•˜ë¼.

t = 2.863, p = 0.002ì´ë¯€ë¡œ ðœ‡~ð‘š~ì´ 1% ìœ ì˜ìˆ˜ì¤€ì—ì„œ 190ë§Œì›ì„ ì´ˆê³¼í•œë‹¤ê³  í•  ìˆ˜ ìžˆë‹¤.

```{r 2-2, echo=TRUE}
t <- (m-190)/se; p <- pnorm(t, lower.tail=F); round(c(t,p), digit=3)
t.test(income1, mu=190, alternative="greater", conf.level=0.99)
```


(3) ðœ‡~ð‘š~ì´ 190ë§Œì›ê³¼ ë‹¤ë¥´ë‹¤ê³  í•  ìˆ˜ ìžˆì„ì§€ 1%ì˜ ìœ ì˜ìˆ˜ì¤€ì—ì„œ ê²€ì •í•˜ë¼.

t = 2.863, p = 0.004ì´ë¯€ë¡œ ðœ‡~ð‘š~ì´ 1% ìœ ì˜ìˆ˜ì¤€ì—ì„œ 190ë§Œì›ê³¼ ë‹¤ë¥´ë‹¤ê³  í•  ìˆ˜ ìžˆë‹¤.

```{r 2-3, echo=TRUE}
p <- 2*pnorm(abs(t), lower.tail=F); round(c(t,p), digit=3)
t.test(income1, mu=190, alternative="two.sided", conf.level=0.99)
```


## 3. ðœ‡~ð‘“~ = ð¸(ð‘–ð‘›ð‘ð‘œð‘šð‘’|ð‘“ð‘’ð‘šð‘Žð‘™ð‘’) (ì—¬ì„±ì˜ í‰ê·  ê¸‰ì—¬)

(1) ðœ‡~ð‘“~ì— ëŒ€í•œ 95%ì˜ ì‹ ë¢°êµ¬ê°„ì„ êµ¬í•˜ë¼.

[171.850 179.932]

```{r 3-1, echo=TRUE}
income2 <- income[which(sex==2)]
m <- mean(income2); se <- sd(income2)/sqrt(length(income2))
round(c(m-z1*se, m+z1*se), digit=3)
```


(2) ðœ‡~ð‘“~ê°€ 180ë§Œì› ë¯¸ë§Œì´ë¼ í•  ìˆ˜ ìžˆì„ì§€ 5%ì˜ ìœ ì˜ìˆ˜ì¤€ì—ì„œ ê²€ì •í•˜ë¼. 1%ì˜ ìœ ì˜ìˆ˜ì¤€ì—ì„œëŠ” ì–´ë– í•œê°€?

t=-1.993, p=0.023ì´ë¯€ë¡œ ðœ‡~ð‘“~ëŠ” 5% ìœ ì˜ìˆ˜ì¤€ì—ì„œ 180ë§Œì› ë¯¸ë§Œì´ë¼ í•  ìˆ˜ ìžˆë‹¤. í•˜ì§€ë§Œ 1% ìœ ì˜ìˆ˜ì¤€ì—ì„œëŠ” 180ë§Œì› ë¯¸ë§Œì´ë¼ í•  ìˆ˜ ì—†ë‹¤.

```{r 3-2, echo=TRUE}
t <- (m-180)/se; p <- pnorm(t, lower.tail=T); round(c(t,p), digit=3)
t.test(income2, mu=180, alternative="less", conf.level=0.95)
```


(3) ðœ‡~ð‘“~ê°€ 180ë§Œì›ê³¼ ë‹¤ë¥´ë‹¤ê³  í•  ìˆ˜ ìžˆì„ì§€ 5%ì˜ ìœ ì˜ìˆ˜ì¤€ì—ì„œ ê²€ì •í•˜ë¼. 1%ì˜ ìœ ì˜ìˆ˜ì¤€ì—ì„œëŠ” ì–´ë– í•œê°€?

t=-1.993, p=0.046ì´ë¯€ë¡œ ðœ‡~ð‘“~ëŠ” 5% ìœ ì˜ìˆ˜ì¤€ì—ì„œ 180ë§Œì›ê³¼ ë‹¤ë¥´ë‹¤ê³  í•  ìˆ˜ ìžˆë‹¤. í•˜ì§€ë§Œ 1%ì˜ ìœ ì˜ìˆ˜ì¤€ì—ì„œëŠ” 180ë§Œì›ê³¼ ë‹¤ë¥´ë‹¤ê³  í•  ìˆ˜ ì—†ë‹¤.

```{r 3-3, echo=TRUE}
p <- 2*pnorm(abs(t), lower.tail=F); round(c(t,p), digit=3)
t.test(income2, mu=180, alternative="two.sided", conf.level=0.95)
```


## 4. ð‘ = ð‘ƒ(ð‘Ÿð‘’ð‘”ð‘¢ð‘™ð‘Žð‘Ÿ = 2) (ë¹„ì •ê·œì§ ê·¼ë¡œìžì˜ ë¹„ì¤‘)

(1) ð‘ì— ëŒ€í•œ 95%ì˜ ì‹ ë¢°êµ¬ê°„ì„ êµ¬í•˜ë¼.

[0.349 0.384]

```{r 4-1, echo=TRUE}
r2 <- as.numeric(regular==2)
phat <- mean(r2) 
se <-sqrt(phat*(1-phat)/length(r2))
round(c(phat-z1*se, phat+z1*se), digit=3)
```


(2) ð‘ê°€ 35%ë¥¼ ì´ˆê³¼í•œë‹¤ê³  í•  ìˆ˜ ìžˆëŠ”ì§€ 5%ì˜ ìœ ì˜ìˆ˜ì¤€ì—ì„œ ê²€ì •í•˜ë¼.

t=1.796, p=0.036ì´ë¯€ë¡œ ð‘ëŠ” 5% ìœ ì˜ìˆ˜ì¤€ì—ì„œ 35%ë¥¼ ì´ˆê³¼í•œë‹¤ê³  í•  ìˆ˜ ìžˆë‹¤.

```{r 4-2, echo=TRUE}
t <- (phat-0.35)/se; p <- pnorm(t, lower.tail=F); round(c(t,p), digit=3)
t.test(r2, mu=0.35, alternative="greater", conf.level=0.95)
```

 
(3) ð‘ê°€ 35%ì™€ ë‹¤ë¥´ë‹¤ê³  í•  ìˆ˜ ìžˆì„ì§€ 5%ì˜ ìœ ì˜ìˆ˜ì¤€ì—ì„œ ê²€ì •í•˜ë¼.

t=1.796, p=0.072ì´ë¯€ë¡œ ð‘ëŠ” 5%ì˜ ìœ ì˜ìˆ˜ì¤€ì—ì„œ 35%ì™€ ë‹¤ë¥´ë‹¤ê³  í•  ìˆ˜ ì—†ë‹¤.

```{r 4-3, echo=TRUE}
p <- 2*pnorm(abs(t), lower.tail=F); round(c(t,p), digit=3)
t.test(r2, mu=0.35, alternative="two.sided", conf.level=0.95)
```